【裁判字號】    89,上易,1642
【裁判日期】    891207
【裁判案由】    詐欺
【裁判全文】
臺灣高等法院臺南分院刑事判決              八十九年度上易字第一六四二號  Ｃ
      上  訴  人
      即自訴 人   甲  ○  ○.
      被      告  丙  ○  ○
      被      告  乙○○○
右上訴人因被告詐欺案件，不服臺灣臺南地方法院八十九年度自字第二八七號中華民
國八十九年七月三十一日第一審判決，提起上訴，本院判決如左：
      主      文
上訴駁回。
      理      由
一、本件自訴意旨略以：自訴人於民國八十七年十二月五日，以「秀弟」名義參加被
    告丙○○、乙○○○夫妻共同招募之新台幣（下同）一萬元之民間互助會（利息
    外標）一會，另溫秀娣也參加一會，因被告當時要求溫秀娣要負責，所以才以「
    秀弟」名義參加。不料被告卻在八十九年二月止會，迄今已被告夫妻始終不出面
    處理，因認被告等涉犯刑法第三百三十九條第一項之詐欺罪嫌云云。
二、按犯罪事實應依證據認定之，無證據不得推定其犯罪事實。又不能證明被告犯罪
    者，即應諭知無罪之判決，刑事訴訟法第一百五十四條、第三百零一條第一項分
    別定有明文。
三、本件自訴人認被告丙○○、乙○○○涉有詐欺罪嫌，無非以被告所招集之互助會
    已止會，而被告又未清償債務為依據。訊據被告丙○○、乙○○○二人雖不否認
    招募行會，惟均堅決否認有詐欺之犯行，被告丙○○辯稱：伊妻雖以伊名義擔任
    會首招募行會，但伊都在台北上班，並未參與，互助會是伊太太處理，迨發現週
    轉不靈時，伊始主張止會，並按月無息攤還活會會員。被告乙○○○則辯稱：因
    為經濟不景氣而被會員倒會，伊不得不以代付被倒會款，付至八十九年一月就無
    力負擔因而止會，然後於三月上旬請活會會員來協商，有達成協議，按月無息攤
    還，當時有通知溫秀娣，亦經其同意，因自訴人堅持要算利息，伊負擔不起所以
    就沒有還錢，絕無蓄意詐欺等語。經查：
    （一）被告丙○○雖否認與乙○○○共同招募互助會，而證人王贊臣（以其妻方
          阿霞名義參加互助會）、黃阿黎又結證稱會錢都是乙○○○收的等語，同
          時自訴人亦自承「會錢都拿給丁○○○，被告再向丁○○○收取會款」等
          語，足見自訴人並未直接與被告就互助會之事接洽過，且自訴人復未曾舉
          證證明被告丙○○確有與乙○○○共同招募互助會之情事，故自訴人指述
          該互助會係被告二人共同招募乙節，顯乏理由。
    （二）本件互助會持續年餘，進行情況並無何異常，止會後被告亦積極與活會會
          員清理債務，此有被告提出之結算總表乙份可稽（詳外放証物袋內），且
          證人王贊臣、黃阿黎亦結證稱「被告說被會腳倒會，她墊不出來才止會，
          他兒子三月出來跟我們和解，三月十五日起每月還我們一萬元，止會前沒
          有聽說有被冒標。」等語，足徵被告並無逃逸不處理債務情形，而自訴人
          自承其沒有去參加協調會，當難認被告拒不清償債務，本院審理時，被告
          等亦願每月無息償還一萬元，惟為自訴人所拒，有筆錄可按，況該互助會
          既於止會前皆進行正常，自不得以其年餘後止會而推論被告招募互助會之
          初即有不法所有之詐欺意圖。
    （三）另自訴人自承是案外人溫秀娣問其要不要跟會，伊才跟一會，會錢都拿給
          丁○○○，被告再向丁○○○收取（詳原審卷第二十七頁），自訴人既未
          與被告接觸，則被告焉能施用詐術使其陷於錯誤而以「秀弟」名義參加互
          助會？再自訴人就被告二人究竟施用何詐術使其陷於錯誤而參加互助會等
          情，復未曾舉證以實其說，尚不得僅憑自訴人空言指述即認定被告二人有
          共同詐欺行為。從而被告等所辯，並無詐欺一節，自堪採信。其他又查無
          積極證據足資證明被告等有上述詐欺之犯行，揆諸首開說明，既不能証明
          被告等犯罪，依法自應為無罪之諭知。
四、原審審理結果，認不能証明被告等犯罪，而諭知無罪之判決，核無不合，自訴人
    上訴意旨，仍執前詞，指摘原判決不當，為無理由，應予駁回。
五、被告丙○○經合法傳喚，無正當理由不到庭，不待其陳述逕行判決。
據上論斷，應依刑事訴訟法第三百六十八條、第三百七十一條判決如主文。
中    華    民    國      八十九      年      十二      月      七      日
                                  臺灣高等法院臺南分院刑事第六庭
                                      審判長法官  林    金    村
                                            法官  徐    宏    志
                                            法官  戴    勝    利
右正本證明與原本無異。
不得上訴。
                                      法院書記官  吳    銘    添
中    華    民    國      八十九      年      十二      月     八       日


司法院資訊處製作；財團法人民間司法改革基金會備份。
